【裁判字號】    97,訴,765
【裁判日期】    970819
【裁判案由】    違反毒品危害防制條例
【裁判全文】
臺灣雲林地方法院刑事判決               97年度訴字第765號
公  訴  人  臺灣雲林地方法院檢察署檢察官
被      告  甲○○
                    國民
                    （
上列被告因違反毒品危害防制條例案件，經檢察官提起公訴（97
年度毒偵字第1066、1088號），於本院準備程序進行中，被告就
被訴事實為有罪之陳述，經本院聽取當事人意見後，認宜由獨任
法官進行簡式審判程序，裁定進行簡式審判程序，判決如下：
    主  文
甲○○施用第一級毒品，處有期徒刑捌月，扣案第一級毒品海洛
因壹包（驗餘淨重零點貳柒陸公克）沒收銷燬之，扣案包裝上
開第一級毒品海洛因之夾鏈袋壹只沒收之；又施用第一級毒品，
處有期徒刑捌月；又施用第二級毒品，處有期徒刑肆月。應執行
有期徒刑壹年陸月，扣案第一級毒品海洛因壹包（驗餘淨重零點
貳柒陸公克）沒收銷燬之，扣案包裝上開第一級毒品海洛因之
夾鏈袋壹只沒收之。
    犯罪事實及證據名稱
一、犯罪事實：
    甲○○前因施用毒品案件，經觀察、勒戒後，認無繼續施用
    毒品之傾向，於民國90年10月05日釋放，並由臺灣雲林地方
    法院檢察署檢察官於90年10月11日，以90年度毒偵字第1333
    號為不起訴處分確定。復因施用毒品案件，於95年02月27日
    ，經本院以94年度訴字第594 號判決判處有期徒刑7 月確定
    。甲○○猶未能戒除毒癮，復分別基於施用第一級毒品海洛
    因（以下稱海洛因）、第二級毒品甲基安非他命（以下稱甲
    基安非他命）之犯意，分別為下列行為：
(一)、於97年05月03日下午01時許，在不詳處所，以將海洛因摻入
    香菸內點火吸食其煙之方式，施用海洛因1 次。嗣於97年05
    月03日下午04時25分許，在嘉義市○○路278 號嘉義市議會
    前，為警查獲，並扣得海洛因1 包（驗餘淨重0.2376公克）
    ，經採尿送驗，呈嗎啡陽性反應，查悉上情。
(二)、甲○○於97年05月03日為警查獲後，另行起意，又於97年05
    月07日下午01、02時許，在其雲林縣北港鎮○○里○○鄰○○
    路55號住處，以將海洛因摻水置於注射針筒內，再以注射針
    筒注射手臂靜脈血管之方式，施用海洛因1 次；另於海洛因
    施用完畢後，再以將甲基安非他命置於鋁箔紙上燒烤，使其
    產生煙霧，再吸食其煙之方式，在其上開住處，施用甲基安
    非他命1 次。嗣於97年05月07日因另犯強盜罪嫌解送臺灣雲
    林看守所羈押，經該所於當日採尿送驗，檢出嗎啡及甲基安
    非他命陽性反應，而悉上情。
二、程序部分：
    本件被告甲○○所犯為死刑、無期徒刑、最輕本刑為3 年以
    上有期徒刑以外之罪，被告於準備程序中均就被訴事實為有
    罪之陳述，經法官告知簡式審判程序之旨，並聽取公訴人、
    被告之意見後，合議庭認為適宜，依刑事訴訟法第273 條之
    1 第1 項規定，裁定進行簡式審判程序。又刑事訴訟法第15
    9 條第1 項規定：被告以外之人於審判外之言詞或書面陳述
    ，除法律有規定者外，不得作為證據。惟同條第2 項例外規
    定：法院以簡式審判程序，不適用之。故本件不適用傳聞排
    除法則有關限制證據能力之相關規定。並得依同法第310 條
    之2 之準用同法第454 條之規定製作略式判決書，僅需記載
    犯罪事實、證據名稱及應適用之法條，並得以簡略方式為之
    。
三、證據名稱：
(一)、代號與真實姓名對照表、高雄市立凱旋醫院97年05月19日濫
    用藥物尿液檢驗報告各1 紙。
(二)、臺灣雲林第二監獄收容人尿液採集作業及檢體採收紀錄表、
    詮昕科技股份有限公司97年05月23日濫用藥物尿液檢驗報告
    各1 紙。
(三)、扣案海洛因1包（驗餘淨重0.2376公克）。
(四)、行政院衛生署草屯療養院97年05月30日草療鑑字第09700045
    45號鑑定書1 份。
(五)、臺灣雲林地方法院檢察署94年度毒偵字第1160號、1192號起
    訴書、刑案資料查註紀錄表全國施用毒品案件紀錄表、矯正
    簡表各1份。
(六)、被告之警詢、偵查筆錄、訪談紀錄，及於本院審理時之自白
    。
(七)、施用第一、二級毒品為犯罪行為，毒品危害防制條例第10條
    定有處罰明文。故施用第一、二級毒品者，依前揭規定本應
    科以刑罰。惟基於刑事政策，對合於一定條件之施用者，則
    依同條例第20條、第23條之規定，施以觀察、勒戒及強制戒
    治之保安處分。又毒品危害防制條例於92年07月09日修正公
    布，自93年01月09日施行，其中第20條、第23條將施用毒品
    之刑事處遇程序，區分為「初犯」及「5 年內再犯」、「5
    年後再犯」。依其立法理由之說明：「初犯」，經觀察、勒
    戒或強制戒治後，應為不起訴處分或不付審理之裁定；經觀
    察、勒戒或強制戒治執行完畢釋放後，「5 年內再犯」者，
    因其再犯率甚高，原實施之觀察、勒戒及強制戒治既已無法
    收其實效，爰依法追訴或裁定交付審理。至於經觀察、勒戒
    或強制戒治執行完畢釋放後，「5 年後再犯」者，前所實施
    之觀察、勒戒或強制戒治已足以遮斷其施用毒品之毒癮，為
    期自新及協助其斷除毒癮，仍適用「初犯」規定，先經觀察
    、勒戒或強制戒治之程序。從而依修正後之規定，僅限於「
    初犯」及「5 年後再犯」二種情形，始應先經觀察、勒戒或
    強制戒治程序。倘被告於5 年內已再犯，經依法追訴處罰，
    縱其第3 次（或第3 次以上）再度施用毒品之時間，在初犯
    經觀察、勒戒或強制戒治執行完畢釋放5 年以後，已不合於
    「5 年後再犯」之規定，且因已於「5 年內再犯」，顯見其
    再犯率甚高，原實施觀察、勒戒或強制戒治，已無法收其實
    效，即應依該條例第10條處罰。有最高法院95年度第7 次刑
    事庭會議決議可參。查被告前於90年10月05日，因施用毒品
    案件，經觀察勒戒執行完畢後，5 年內，再因施用毒品案件
    ，經本院於95年02月27日，以94年度訴字第594 號判決判處
    應執行有期徒刑7 月確定，有臺灣高等法院被告前案紀錄表
    、本院94年度訴字第594 號判決各1 份在卷可憑。此次於97
    年05月03日、同月07日再犯本件施用毒品罪，依上開決議意
    旨已不合於5 年後再犯，即應依法追訴、審理。
(八)、被告自白與上述積極證據相符，顯屬真實。本件事證明確，
    被告犯行洵堪認定，自應依法論科。
四、論罪科刑之理由：
(一)、核被告所為，係犯毒品危害防制條例第10條第1 項之施用第
    一級毒品罪，及毒品危害防制條例第10條第2 項之施用第二
    級毒品罪。被告持有毒品海洛因、甲基安非他命之低度行為
    為施用毒品海洛因、甲基安非他命之高度行為所吸收，不另
    論罪。被告於97年05月03日施用第一級毒品，為警查獲後，
    其施用第一級毒品犯意已經中斷，嗣於同月07日又施用第一
    級毒品，顯然其前後二次施用第一級毒品之犯行，均犯意各
    別，且先後二次施用第一級毒品之行為，時間相隔約04日之
    久，雖為多次之複數行為，惟其並未具備預先反覆實施之犯
    意甚為明確，實難單以被告前後二次觸犯相同之毒品危害防
    制條例第10條第1 項施用第一級毒品罪名，即謂其先後施用
    第一級毒品之行為，為集合犯之實質上一罪關係，故被告先
    後二次施用第一級毒品及施用第二級毒品之三罪間，應予分
    論併罰。
(二)、本院審酌被告前有麻醉藥品管理條例、搶奪、毒品危害防制
    條例等犯罪前科，素行不佳，被告前因施用毒品而經觀察勒
    戒及服行，仍無法戒斷毒癮，不能抗拒毒品之誘惑，把持不
    住，再度沾染毒品，顯見毒癮不淺，品行亦有不端，過短刑
    期無法收戒除毒癮之效，惟其犯後已坦承犯行，且其施用毒
    品行為僅戕害自身，尚未造成其他危害，已婚，但分居，且
    無子女，為國中肄業，教育程度不高，在六輕工作，月入約
    60,000元，有正當工作及固定收入等一切情狀，分別量處如
    主文所示之刑，並定應執行之刑。
(三)、扣案海洛因1 包，應依毒品危害防制條例第18條第1 項前段
    規定，沒收銷燬之，包裝上開海洛因之夾鏈袋1 只，係供被
    告施用海洛因所用之物，且為被告所有，業據被告供述在卷
    ，爰依刑法第38條第1 項第2 款規定宣告沒收。至於扣案士
    林刀1 支，是被告削水果使用，與本件被告施用毒品犯行無
    關，爰不予宣告沒收，附此敘明。
(四)、被告前因搶奪案件，經本院以94年度訴字第469 號判決判處
    有期徒刑2 年6 月確定；又因施用毒品案件，經本院以94年
    度訴字第594 號判決判處有期徒刑7 月確定，上開二罪合併
    定應執行有期徒刑3 年，嗣經裁定減刑，於96年07月27日假
    釋出監，至97年04月07日假釋始期滿，惟被告於假釋期間之
    97年03月20日，因強盜等犯行，經本院以97年度訴字616 號
    判決判處應執行有期徒刑9 年（尚未確定），是被告於假釋
    中更犯罪，構成刑法第78條第1 項撤銷假釋事由，前開刑期
    即難認已執行完畢，本件尚不構成累犯，檢察官認本件被告
    應論以累犯，容有誤會，併此敘明。
五、應適用之法律：
(一)、刑事訴訟法第273 條之1 第1 項、第299 條第1 項前段、第
    310 條之2 、第454 條。
(二)、毒品危害防制條例第10條第1 項、第2 項、第18條第1 項前
    段，刑法第11條前段、第51條第5 款、第38條第1 項第2 款
    。
本案經檢察官江柏青到庭執行職務。
中    華    民    國    97    年    8     月    19    日
                  刑事第六庭    法  官  李秋瑩
以上正本證明與原本無異。
如不服本判決，應於判決送達後10日內向本院提出上訴狀（須附
繕本）。
                                書記官  邱明通
中    華    民    國    97    年    8     月    19    日
附錄本案論罪科刑法條全文：
毒品危害防制條例第10條
施用第一級毒品者，處 6 月以上 5 年以下有期徒刑。
施用第二級毒品者，處 3 年以下有期徒刑。


司法院資訊處製作；財團法人民間司法改革基金會備份。
